【裁判字號】    99,審訴,1988
【裁判日期】    990630
【裁判案由】    毒品危害防制條例
【裁判全文】
臺灣高雄地方法院刑事判決            99年度審訴字第1988號
公  訴  人  臺灣高雄地方法院檢察署檢察官
被      告  甲○○
上列被告因毒品危害防制條例案件，經檢察官提起公訴（99年度
毒偵字第2953號），本院依簡式審判程序判決如下：
    主  文
甲○○施用第二級毒品，累犯，處有期徒刑伍月，扣案如附表編
號2 、3 、4 所示之物，均沒收銷燬之。又施用第一級毒品，累
犯，處有期徒刑捌月，扣案如附表編號1 所示之物，沒收銷燬之
。應執行有期徒刑壹年。扣案如附表編號1 至4 所示之物，均沒
收銷燬之。
    事  實
一、甲○○前因施用毒品案件，經本院以民國93年度毒聲字第26
    17號裁定送觀察、勒戒後，認無繼續施用毒品傾向，於94年
    1 月31日執行完畢釋放。又因持有、施用毒品案件，分別經
    本院以97年度審簡字第4504號、97年度審簡字第3934號等判
    決，各判處有期徒刑6 月、3 月確定。上開2 案經裁定應執
    行有期徒刑8 月確定，於98年6 月22日執行完畢出監。詎仍
    未戒絕，於前開觀察、勒戒執行完畢釋放後之5 年內，復基
    於施用第一級毒品海洛因、第二級毒品甲基安非他命之犯意
    ，於98年11月5 日10時許，先後在男友林勇辰位於高雄縣旗
    山鎮之住處內，以將甲基安非他命置入玻璃球內，再以火燒
    烤之方式，施用第二級毒品甲基安非他命1 次；以將海洛因
    置於香菸內，再以火點燃施用之方式，施用第一級毒品海洛
    因1 次。嗣於同日16時許，甲○○駕駛車牌號碼2731—NZ號
    自用小客車，搭載林勇辰行經高雄縣旗山鎮○○路42號前，
    為警查獲，當場扣得如附表所示之物，且經採尿送驗，結果
    呈嗎啡與甲基安非他命陽性反應。
二、案經高雄縣政府警察局旗山分局報告臺灣高雄地方法院檢察
    署檢察官簽分偵查起訴。
    理  由
一、本件被告甲○○所犯均係死刑、無期徒刑、最輕本刑為3 年
    以上有期徒刑以外之罪，其於準備程序中，就被訴事實均為
    有罪之陳述，經本院告知簡式審判程序之旨，並聽取檢察官
    及被告之意見後，合議庭裁定由受命法官獨任進行簡式審判
    程序，合先敘明。
二、上開犯罪事實，均據被告於本院審理時坦白承認。而被告尿
    液經送台灣檢驗科技股份有限公司鑑驗後，結果呈嗎啡及甲
    基安非他命陽性反應（係以GC／MS方式檢驗），有該公司98
    年11月25日濫用藥物尿液檢驗報告可參。爰審酌(一)氣相層析
    質譜儀（GC／MS）乃目前就藥物篩檢結果必須進一步確認時
    最常採用之確認方法，因此在良好的操作條件之下，以氣相
    層析質譜儀作藥物及其代謝物之定性及定量分析，幾乎不會
    有偽陽性反應產生，業經行政院國軍退除役官輔導委員會台
    北榮民總醫院於83年4 月7 日以（83）北總內字第03059 號
    函示明確。(二)又海洛因係嗎啡經化學合成之半人工合成品，
    毒性倍於嗎啡，其經吸食或施打入人體，經新陳代謝作用又
    分解成嗎啡，故海洛因在進入人體後，均以嗎啡型態排於尿
    液中，故於吸食或施打海洛因者尿液中，可檢出嗎啡陽性反
    應，業經憲兵司令部80年5 月7 日以（80）鑑驗字第1746號
    函示明確。(三)甲基安非他命經口服投與後約百分之70於24小
    時內自尿中排出，約百分之90於96小時內自尿中排出，且甲
    基安非他命成分之檢出與其投與方式、投與量、個人體質、
    採尿時間與檢測儀器之精密度等諸多方式有關，因此僅憑尿
    液中呈甲基安非他命陽性反應，並無法確實推算吸食時間距
    採集時間之長短，惟依上述資料推斷，最長不會超過4 日即
    96小時，亦經行政院衛生署藥物食品檢驗局81年2 月8 日81
    藥檢一字第00 1156 號函示明確。從而，被告尿液經以氣相
    層析質譜儀鑑驗後，結果均呈嗎啡及甲基安非他命陽性反應
    ，已如前述，是依前開函示意旨，被告自白核與事實相符，
    其施用第一級毒品海洛因、第二級毒品甲基安非他命各1 次
    之犯行，均堪認定。
三、論罪科刑部分：
  (一)按犯毒品危害防制條例第10條之罪，經觀察、勒戒後，認無
    繼續施用毒品之傾向，應即釋放，並為不起訴處分；認有繼
    續施用毒品之傾向者，應由檢察官聲請法院裁定令入戒治處
    所施以強制戒治，至無繼續戒治之必要，強制戒治期滿，應
    即釋放，由檢察官為不起訴處分。經觀察勒戒、強制戒治執
    行完畢釋放後，5 年內再犯第10條之罪，依93年1 月9 日修
    正施行之毒品危害防制條例第23條第2 項規定意旨，應由檢
    察官偵查起訴。又依修正後之規定，僅限於「初犯」及「5
    年後再犯」二種情形，始應先經觀察、勒戒或強制戒治程序
    。倘被告於5 年內已再犯，經依法追訴處罰，縱其第3 次（
    或第3 次以上）再度施用毒品之時間，在初犯經觀察、勒戒
    或強制戒治執行完畢釋放5 年以後，已不合於「5 年後再犯
    」之規定，且因已於「5 年內再犯」，顯見其再犯率甚高，
    原實施觀察、勒戒或強制戒治，已無法收其實效，即應依該
    條例第10條處罰（最高法院97年度第5 次刑事庭會議決議參
    照）。
  (二)查被告前因施用毒品案件，經本院以93年度毒聲字第2617號
    裁定送觀察、勒戒後，認無繼續施用毒品傾向，於94年1 月
    31日執行完畢釋放等情，有臺灣高雄地方法院檢察署刑案資
    料查註紀錄表、臺灣高等法院被告前案紀錄表及臺灣高雄地
    方法院被告院內索引卡紀錄表可證。因被告於觀察勒戒執行
    完畢釋放後，5 年內再犯本件毒品危害防制條例第10條之罪
    ，是依前開說明，應依法論科。
  (三)另海洛因、甲基安非他命為毒品危害防制條例所稱之第一、
    二級毒品，此觀諸該條例第2 條第2 項第1 款、第2 款甚明
    ，被告施用上開毒品，核其所為，係違反毒品危害防制條例
    第10 條 第1 項、第2 項之施用第一、二級毒品罪。被告施
    用第一、二級毒品前持有第一、二級毒品之行為，本應各論
    以持有之罪，惟各該次持有毒品之低度行為均為其後施用毒
    品之高度行為所吸收，均不另論罪。被告前因持有、施用毒
    品案件，分別經本院以97年度審簡字第4504號、97年度審簡
    字第3934號等判決，各判處有期徒刑6 月、3 月確定。上開
    2 案經裁定應執行有期徒刑8 月確定，於98年6 月22日執行
    完畢出監之事實，有臺灣高等法院被告前案紀錄表可參，其
    受有期徒刑執行完畢後，5 年內故意再犯本件有期徒刑以上
    之2 罪，均為累犯，應依刑法第47條第1 項之規定，均加重
    其刑。被告上開2 犯行，犯意各別，應予分論併罰。爰審酌
    被告經觀察、勒戒後，均未戒絕毒品，另再施用毒品，顯見
    其自制力不足，無法擺脫毒品，故應藉由刑罰之執行，以收
    教化之功能，並參以被告犯後坦承施用毒品犯行，所犯係自
    傷行為，尚未害及他人，及被告施用第一、二級毒品各1 次
    等一切情狀，分別量處如主文所示之刑，並定其應執行之刑
    ，以資懲儆。
  (四)扣案如附表編號1 所示之物，經送驗後，確含有海洛因之成
    分；另如附表編號2 、3 、4 所示之物，經送驗後，確實含
    有或殘有甲基安非他命之成分之事實，有法務部調查局99年
    4 月29日調科壹字第09923009840 號濫用藥物實驗室鑑定書
    、高雄市立凱旋醫院99年2 月19日濫用藥物成品檢驗鑑定書
    、高雄醫學大學附設中和紀念醫院99年6 月22日檢驗報告可
    參。其中如附表編號1 、2 所示之物，係查獲之毒品，且該
    包裝袋亦均與毒品難以析離，應分別將之視為第一、二級毒
    品，不問屬於犯人與否，爰均依毒品危害防制條例第18條第
    1 項前段規定，沒收銷燬之。其中附表編號3 、4 所示之物
    部分，亦與毒品難以析離，應視同毒品，爰均依毒品危害條
    例第18條第1 項前段之規定，宣告沒收銷燬之。至送驗耗損
    部分，因已滅失，爰不宣告沒收銷燬之。扣案如附表編號5
    所示之物及林勇辰所有被扣得之物部分，因核與本案無關，
    爰均不宣告沒收或沒收銷燬之，併此敘明。
據上論斷，應依刑事訴訟法第273 條之1 第1 項、第299 條第1
項前段，毒品危害防制條例第10條第1 項、第2 項、第18條第1
項前段，刑法第11條、第47條第1 項、第51條第5 款，判決如主
文。
本案經檢察官陳妍萩到庭執行職務
中    華    民    國    99    年    6     月    30    日
                  刑事第十庭    法  官  方百正
以上正本證明與原本無異。
如不服本判決應於收受判決後10日內向本院提出上訴書狀。
中    華    民    國    99    年    6     月    30    日
                                書記官  陳莉庭
附錄法條：
毒品危害防制條例第10條
施用第一級毒品者，處 6 月以上 5 年以下有期徒刑。
施用第二級毒品者，處 3 年以下有期徒刑。
┌─────────────────────────────────┐
│附表：                                                            │
├─┬───────┬────┬──────────────────┤
│編│扣押物品名稱  │  數量  │說明                                │
│號│              │        │                                    │
├─┼───────┼────┼──────────────────┤
│1 │海洛因        │  壹包  │含包裝袋，驗後淨重點陸伍公克。    │
├─┼───────┼────┼──────────────────┤
│2 │甲基安非他命  │  壹包  │含包裝袋，驗後淨重零點陸壹貳公克。  │
├─┼───────┼────┼──────────────────┤
│3 │塑膠鏟子      │  壹支  │檢驗結果呈甲基安非他命陽性反應。    │
├─┼───────┼────┼──────────────────┤
│4 │玻璃球吸食器  │  壹支  │檢驗結果呈甲基安非他命陽性反應。    │
├─┼───────┼────┼──────────────────┤
│5 │銀黑色行動電話│  壹支  │與本案犯行無關。                    │
│  │（廠牌：Sony  │        │                                    │
│  │Ericsson）、晶│        │                                    │
│  │片卡          │        │                                    │
└─┴───────┴────┴──────────────────┘

司法院資訊處製作；財團法人民間司法改革基金會備份。
